【裁判字號】    90,訴,941
【裁判日期】    900621
【裁判案由】    偽造文書等
【裁判全文】
臺灣高雄地方法院刑事判決                            九十年度訴字第九四一號
    公  訴  人  臺灣高雄地方法院檢察署檢察官
    被      告  甲○○
右列被告因詐欺等案件經檢察官提起公訴（民國八十九度偵字第二七四七一號），本
院判決如左：
    主  文
甲○○連續行使偽造私文書，足以生損害於他人，處有期徒刑壹年貳月。
    事  實
一、甲○○明知自己經濟拮据，已無按月繳納會款之能力，為求不即時倒閉，竟意圖
    為自己不法之所有，於民國八十八年八月間，自任會首召集每會會金新台幣（以
    下同）一萬元，會員共二十八人之合會，採外標制，每月一日在其高雄縣橋頭鄉
    ○○路七號住處開標，使丁○○等人均不疑有詐，而陸續加入合會，並按期繳納
    會款。詎料甲○○竟基於概括之犯意，自八十八年九月一日起至八十九年十月一
    日止，連續九次冒用不詳姓名會員之名義，在標單上填取被冒標人之姓名及約三
    千五百元左右之標金後，投入標箱與其他活會會員競標，足以生損害於被冒標人
    及其他活會會員，並向其他活會會員佯稱係某一活會會員得標，致活會會員因此
    陷於錯誤，而交付包含標息之會金與甲○○。嗣甲○○於八十九年十月十五日宣
    告倒會，丁○○、戊○○、乙○○、丙○○等人始知受騙，而甲○○於止會前所
    騙取之財物至少為二百六十七萬三千元（按：自八十八年八月一日起至八十九年
    十月一日止，共計開標十五次，其中九次為虛偽，經扣除後則有六人（含會首）
    已為死會，活會尚有二十二人，每次以三千五元計，則其獲利至少為貳佰陸拾柒
    萬參仟元（13500×22×9＝0000000）。
二、案經丁○○、戊○○、乙○○、丙○○訴請臺灣高雄地方法院檢察署檢察官偵查
    起訴。
    理  由
一、訊據被告甲○○對於冒標、收取會款之事實固自白不諱，然辯稱僅有冒標七會云
    云。惟查（一）上開事實迭據告訴人丁○○、戊○○、乙○○、丙○○於偵審中
    指訴綦詳，並有會單及倒會後被告承認冒標而簽發予各告訴人之本票四紙附卷可
    稽。（二）告訴狀附表係告訴人於被告止會後，依被告之陳述制作而成一節，業
    據告訴人陳明在卷，當時尚未進入司法程序，且離事發時最近，被告當時所為之
    陳述應最接近真實，是被告當時謂共冒標九次應為實在。（三）被告事後雖翻異
    前詞，辯稱附表編號４、７之方瑞平及張伯勳二會，有事先取得方瑞平及張伯勳
    二人之同意後才標取云云，惟經證人方瑞平及張伯勳到庭作證，證人張伯勳對於
    其會已被標走之事完全不知，證人方瑞平雖稱被告有問過其意見，然伊並未表示
    同意否等語，足證被告辯稱係經證人之同意始標取會款等語，為事後卸責之辭不
    足採信。（四）被告冒標時雖有於標單上記載被冒標人之姓名及標息，然被告向
    活會會員收取會款時，所說之得標人均不相同，此業據被告及告訴人陳明在卷，
    從而被告究竟以何會員之名義冒標並不明確。被告於止會後，雖告知係冒用黃慶
    茂、陳素真、黃武雄、方瑞平、何美燕、戊○○即安全鎖店、張伯勳、戊○○、
    及「鈑金」等人之名義標會，並經告訴人制作成附表，復為公訴人所引用，然附
    表中之陳素真確實已標取會款，並無被冒用一節，亦據告訴人陳述在卷，而被告
    於本院審理時則自述係冒用戊○○（二會）、乙○○（二會）、丙○○（一會）
    、丁○○（二會）共七會，於偵訊時另自白尚冒標方瑞平、張伯勳各一會，被告
    於訴訟程序中所為之陳述並不完全相符，且與告訴人依其陳述制作之附表亦不相
    同，是本院雖依其他證據得認定冒標九次，然無法僅憑被告於訴訟前或訴訟中之
    陳述，逕認定被冒標人係何人。（五）被告對於冒標之標金雖不復記憶，然依告
    訴人之陳述，約在三千五百元至三千六百五十元之間，堪以認定被告係以約三千
    五百元之標金冒標。（六）被告冒用何人名義標會雖無從確定，然被告以活會會
    員之名義標會，使其他活會會員因此認其為死會會員，且依約定交付會錢予被告
    ，被告此舉足以生損害於被冒標之會員及所有活會會員堪以認定。綜上所述，被
    告空言辯解無非事後卸責之辭，不足採信，被告罪證明確，犯行堪以認定。
二、按被告在紙上填寫金額及會員姓名，持以參加標會，依習慣為表示參予競標之用
    意證明，是投標單係屬刑法第二百二十條第一項規定之準私文書甚明。核被告偽
    造上有活會會員名義之互助會投標單並持以投標之行為，均係犯刑法第二百十六
    條、第二百十條之行使偽造私文書罪；被告明知無支付能力猶召集合會，且假冒
    會員名義得標後，向活會會員詐取會款之行為，係犯刑法第三百三十九條第一項
    之詐欺取財罪。其迭次偽造標單之行為，已為高度之行使犯行所吸收，不另論罪
    。被告就同一次之詐欺行為，同時向多數活會會員詐取會款，係以一行為觸犯數
    個相同之詐欺罪名，為同種想像競合犯，依刑法第五十五條之規定，應從一重處
    斷。上開二罪之先後多次犯行，均時間緊接，罪名與犯罪構成要件相同，顯係基
    於概括犯意而為，各應依連續犯規定論以一罪。又被告所犯二罪間，有方法結果
    之牽連關係，應從一重之連續行使偽造私文書罪處斷。爰審酌被告身為會首，連
    續多次冒標會款，受害之會員為數不少，且危害經濟秩序，情節非輕，犯後猶飾
    詞否認，迄今尚未與告訴人和解，顯見悔意不深等一切情狀，量處如主文所示之
    刑。另偽造之投標單九張，並未扣案，且無證據證明尚存在，爰不為沒收之諭知
    ，附此敘明。
據上論斷，應依刑事訴訟法第二百九十九條第一項前段、第五十六條、第二百十條、
第二百十六條、第二百二十條、第三百三十九條第一項、第五十五條，罰金罰鍰提高
標準條例第一條前段，判決如主文。
本案經檢察官彭斐虹到庭執行職務
中      華      民      國    九十      年      六      月    二十一    日
                                  臺灣高雄地方法院刑事第三庭
                                      法  官  李淑惠
右正本證明與原本無異。
如不服本判決，應於判決送達後十日內，向本院提出上訴狀。
                                      書記官  馮欽鳳
中    華    民    國      九十      年      六      月      二十一      日


司法院資訊處製作；財團法人民間司法改革基金會備份。
